臺灣高等法院刑事裁定　　　　　　　　 100年度抗字第1165號
抗 告 人
即受刑人　曾建興
上列抗告人因聲請定其應執行刑案件，不服臺灣臺北地方法院中
華民國100年9 月22日裁定（100年度聲字第2641號），提起抗告
，本院裁定如下：
    主  文
抗告駁回。
    理  由
一、原裁定略以：抗告人即受刑人曾建興觸犯行使偽造私文書罪
    、詐欺取財罪，先後經判決確定如原裁定附表所示（原裁定
    附表編號一之原宣告刑應是「1年6月」，原裁定附表誤載為
    「1月6月」，應予更正），因認檢察官聲請定應執行刑核屬
    正當，而裁定抗告人應執行有期徒刑1年2月等語。
二、抗告意旨略以：原裁定附表編號2案件是於編號1案件判決確
    定後所犯，依法不得併定應執行刑。退步而言，縱認2 罪得
    定執行刑，原審未審酌抗告人就附表編號1 之罪已經執行完
    畢，僅餘1罪，與司法院大法官釋字第144號意旨不同，原裁
    定遽認不得諭知易科罰金，應有違誤。又抗告人所犯附表編
    號1之罪已經執行完畢，與附表編號2之罪併定應執行，反而
    使原得易科罰金之附表編號2 之罪刑不得易科，須執行短期
    自由刑，對人民自由權利造成不必要的限制，與司法院大法
    官釋字第366、662號解釋意旨不符。抗告人已悔過自新，有
    正當職業，為家庭重要經濟來源，執行自由刑顯有事實上的
    困難，所定之刑不得易科罰金，顯違憲法第23條比例原則之
    限制云云。
三、經查：
（一）裁判確定前犯數罪者，併合處罰之。數罪併罰，有二裁判
      以上者，依第51條規定，定其應執行之刑，刑法第50條、
      第53條分別定有明文。又二裁判以上數罪，縱其中一部分
      已執行完畢，如該數罪尚未全部執行完畢，因與刑法第54
      條，及司法院院字第1304號解釋所謂僅餘一罪之情形有別
      ，自仍應依刑法第53條之規定，定其應執行之刑。而定應
      執行之刑，應由犯罪事實最後判決之法院檢察官聲請該法
      院依法裁定，不能因犯罪之一部分所科之刑業經執行完畢
      ，而認檢察官之聲請為不合法，予以駁回，至已執行部分
      ，自不能重複執行，應由檢察官於指揮執行時扣除，此與
      定應執行刑之裁定無涉（最高法院81年台抗字第464 號、
      86年度台抗字第472 號判決意旨參照）。又受刑人行為後
      ，刑法第51條第5 款已於94年2月2日修正公布，95年7月1
      日施行，因修正前刑法第51條第5 款係規定：宣告多數有
      期徒刑者，不得逾20年，修正後改為不得逾30年；經比較
      結果，因修正後之規定並非較有利於行為人，故依刑法第
      2條第1項前段規定，仍應依修正前刑法定其應執行刑（最
      高法院95年度第8 次刑事庭會議決議及96年台上字第1150
      號判決要旨參照）。並且數罪併罰中之一罪，依刑法規定
      得易科罰金，若因與不得易科之他罪併合處罰結果而不得
      易科罰金時，原可易科部分所處之刑，自無需為易科折算
      標準之記載，已經司法院大法官釋字第144號明確解釋。
（二）受刑人所犯如原裁定附表所示兩罪，經原審分別處刑並均
      確定之事實，有各該判決及本院被告前案紀錄表可憑。經
      查：
  １、抗告人就原裁定附表編號2之罪的「犯行時間」為92年1、
      2 月間，在原裁定附表編號1 之罪判決確定前。抗告人既
      在裁判確定前犯罪，自應依刑法第50條規定，併合處罰。
  ２、抗告人所犯如原裁定附表編號1所示之罪，固已於99年1月
      7 日縮刑期滿執行完畢出監；而抗告人所犯附表編號2 所
      示之罪尚未執行，依前述說明及判決意旨，自仍應定其應
      執行之刑。
  ３、數罪併罰中得易科罰金之一罪，若因與不得易科之他罪併
      合處罰之結果而不得易科罰金，原可易科部分所處之刑，
      無需為易科折算標準之記載，已經司法院大法官釋字第14
      4 號解釋清楚闡明，其並不因仍有多數犯罪尚需處罰或有
      部分犯行已經執行完畢而有不同。抗告人所犯如原裁定附
      表編號2 所示之罪雖得易科罰金，然既因與原裁定附表編
      號1 所示不得易科之罪合併處罰之結果，依前述解釋意旨
      ，自不得諭知易科罰金。
  ４、司法院大法官釋字第366、662號解釋，因當時施行之刑法
      第41條第2 項規定，使原「各得易科罰金之數罪」，由於
      併合處罰定其應執行刑之結果逾6 個月，而不得易科罰金
      ，使原有得易科罰金之機會喪失，非受自由刑之執行不可
      ，對已定罪之行為，更為不利之評價，而認該刑法第41條
      第2 項關於數罪併罰，數宣告刑均得易科罰金，而定應執
      行之刑逾6個月者，排除適用同條第1項得易科罰金之規定
      部分，與憲法第23條規定有違而失其效力。現行刑法第41
      條第8 項因而規定於數罪併罰之數罪均得易科罰金，其應
      執行之刑逾6 月者，亦得易科罰金。因此，抗告人所犯如
      原裁定附表編號1所示之罪，經宣告有期徒刑1 年6月，減
      為有期徒刑9 月，本屬不得易科罰金之罪，自無司法院大
      法官釋字第366、662號解釋及現行刑法第41 條第8項於數
      罪併罰之數罪均得易科罰金，其應執行之刑逾6 月者，亦
      得易科罰金規定之適用，也與憲法第23條無違。抗告意旨
      ，應有誤會，不足採信。
  ５、至於抗告人另以已經悔過自新，為家庭重要經濟來源，執
      行自由刑顯有事實上困難云云，核與刑法得否易刑之規定
      無涉，非本件裁定所得審酌，也無理由。
（三）原裁定以抗告人所犯如原裁定附表所示之罪，犯罪時間均
      於95年7月1日刑法修正施行前，依刑法第2條第1項為新舊
      法比較結果，適用修正前刑法第51條第5 款規定（原裁定
      誤載為「修正後」雖有違誤，但並不影響原裁定認定的結
      果）認檢察官聲請定其應執行刑為正當，就原裁定附表各
      罪定應執行刑1年2月，並無抗告意旨所述之不當事由。抗
      告為無理由，應予駁回。
四、據上論結，應依刑事訴訟法第412條，裁定如主文。
中    華    民    國   100    年    10    月    17    日
                  刑事第六庭  審判長 法  官  邱同印
                                     法  官  吳淑惠
                                     法  官  郭豫珍
以上正本證明與原本無異。
如不服本裁定，應於收受送達後五日內向本院提出抗告狀。
                                     書記官  陳采薇
中    華    民    國   100    年    10    月    17    日
附表：
┌────┬───────────────┬───────────────┐
│編    號│            一                │            二                │
├────┼───────────────┼───────────────┤
│罪    名│行使偽造私文書罪              │詐欺取財罪                    │
├────┼───────────────┼───────────────┤
│宣 告 刑│有期徒刑1 年6 月，減為有期徒刑│有期徒刑1年，減為有期徒刑6月，│
│        │9 月                          │如易科罰金，以銀元300元即新臺 │
│        │                              │幣900元折算1日                │
├────┼───────────────┼───────────────┤
│所犯法條│刑法第342條第1項及同法第216條 │刑法第339條第1項              │
│        │、第210條                     │                              │
├────┼───────────────┼───────────────┤
│犯罪日期│94年10月間至95年5月間         │92年1月間至同年2月間（聲請書所│
│        │                              │附一覽表誤載為至同年6月間）   │
├─┬──┼───────────────┼───────────────┤
│偵│機關│臺灣臺北地方法院檢察署        │臺灣臺北地方法院檢察署        │
│  ├──┼───────────────┼───────────────┤
│查│案號│96年度偵字第447號             │98年度偵緝字第1668號          │
├─┼──┼───────────────┼───────────────┤
│最│法院│臺灣臺北地方法院              │臺灣臺北地方法院              │
│後├──┼───────────────┼───────────────┤
│事│案號│96年度訴字第663號             │98年度易字第3489號            │
│實├──┼───────────────┼───────────────┤
│審│判決│96年10月3日                   │100年6月20日                  │
│  │日期│                              │                              │
├─┼──┼───────────────┼───────────────┤
│  │法院│臺灣臺北地方法院              │臺灣臺北地方法院              │
│確├──┼───────────────┼───────────────┤
│定│案號│96年度訴字第663號             │98年度易字第3489號            │
│判├──┼───────────────┼───────────────┤
│決│確定│96年11月6日                   │100年8月29日                  │
│  │日期│                              │                              │
└─┴──┴───────────────┴───────────────┘